【裁判字號】    89,裁,1054
【裁判日期】    890817
【裁判案由】    水污染防治法
【裁判全文】
最  高  行  政  法  院  裁  定                  八十九年度裁字第一○五四號
    原      告  正光皮革工業股份有限公司
    代  表  人  甲○○
    被      告  高雄縣政府
    代  表  人  余政憲
右當事人間因水污染防治法事件，原告不服行政院環境保護署中華民國八十八年十月
十九日八八環署訴字第五八一五○號再訴願決定，提起行政訴訟。本院裁定如左︰
    主  文
原告之訴駁回。
訴訟費用由原告負擔。
    理  由
按「人民因不服官署之處分而提起訴願，及不服訴願決定而提起再訴願，應依訴願法
原有管轄之等級，及一定之程序。其不服省政府之訴願決定，已向中央主管部會提起
再訴願之事件，或於再訴願決定後，又依行政訴訟法提起行政訴訟之事件，自不得復
向省政府提起訴願，而表示不服。又按再訴願決定確定後，．．．有拘束原處分及原
決定官署之效力。除另發生新事實或因有他種情形另為處分外（參照司法院院字第一
四六一號及第一五五七號解釋），人民自不得仍就同一事件，復依訴願程序有所主張
。」本院四十六年判字第十七號著有判例。查高雄縣環境保護局於八十七年三月十七
日前往原告工廠稽查，發現原告利用未經許可之排放口排放廢水，採樣檢驗結果：油
脂二○毫克＼公升、懸浮固體四○七毫克＼公升，未符「放流水標準」所定限值（油
脂一○毫克＼公升、懸浮固體三○毫克＼公升），案由被告依水污染防治法第七條第
一項、第三十八條規定裁處新台幣六十萬元罰鍰，並限期原告應於八十七年四月三十
日以前改善完妥。原告不服，提起訴願，經臺灣省政府八十七年七月十八日八七府訴
二字第一五九八一三號訴願決定：「訴願駁回。」原告循序提起再訴願，亦經行政院
環境保護署認原告提起再訴願逾越法定期限，程序不合，以八十七年十一月四日八七
環署訴字第六六○九一號再訴願決定：「再訴願駁回」，原告未於法定期間內提起行
政訴訟而告確定。嗣原告因另案八十七年三月六日經高雄縣環境保護局稽查違反水污
染防治法事件提起訴願，經臺灣省政府以八十七年八月二十六日八七府訴一字第一六
二八○八號訴願決定：「原處分撤銷，由原處分機關另為處分。」原告遂再度針對本
件原處分提起訴願，顯係對已確定之行政處分復提起同一之訴願，揆諸前揭判例意旨
，程序自有未合，一再訴願決定從程序上駁回並無違誤。又本件再訴願決定已明被
告於本件認定原告用以排放廢水之「暗管」，倘若即為前開臺灣省政府八七府訴一字
第一六二八○八號訴願決定理由所確認之「係承接放流口之廢水排放所作之必要措施
」，則被告予以裁處最高額度新台幣六十萬元罰鍰，自屬不當，應由被告比照前揭省
政府八十七年八月二十六日八七府訴一字第一六二八○八號訴願決定，自行撤銷原處
分，另為妥適之處分等語，已兼顧原告之權益。且依司法院院字第一四六一號及第一
五五七號解釋，除另發生新事實或因有他種情形另為處分外，人民不得就同一事件，
復依訴願程序有所主張，本件被告並無因另發生新事實或因有他種情形另為處分，自
不得對已確定之行政處分復提起同一之訴願。一再訴願決定以原處分業已確定，而不
予受理，並無不合，原告復提起行政訴訟，難謂合法，應予駁回。
據上論結，本件原告之訴為不合法，爰依行政訴訟法施行法第二條、行政訴訟法第一
百零七條第一項第十款、第一百零四條、民事訴訟法第九十五條、第七十八條，裁定
如主文。
中    華    民    國     八十九      年      八      月      十七       日
              最 高 行 政 法 院 第 三 庭
                                審 判 長 法  官      曾  隆  興
                                         法  官      吳  錦  龍
                                         法  官      徐  樹  海
                                         法  官      鄭  淑  貞
                                         法  官      林  家  惠
右  正  本  證  明  與  原  本  無  異
                                         法院書記官  阮  桂  芬
中    華    民    國     八十九      年      八      月      十七       日


司法院資訊處製作；財團法人民間司法改革基金會備份。
